【裁判字號】    99,上訴,1999
【裁判日期】    990820
【裁判案由】    強盜等
【裁判全文】
臺灣高等法院刑事判決
                                          99年度上訴字第1999號
上  訴  人  臺灣桃園地方法院檢察署檢察官
上  訴  人
即  被  告  丁○○
            己○○
上二人共同
指定辯護人  本院公設辯護人  李廣澤
上  訴  人
即  被  告  丙○○
指定辯護人  林帥孝律師
被      告  甲○○
指定辯護人  本院公設辯護人  李廣澤
被      告  戊○○
選任辯護人  徐建弘律師
上列上訴人及被告因強盜等案件，不服臺灣桃園地方法院98年度
訴字第1201號，中華民國99年4月12日第一審判決（起訴案號：
臺灣桃園地方法院檢察署98年度偵字第23573號），提起上訴，
本院判決如下：
      主  文
上訴駁回。
      事  實
一、丙○○前於民國86年間因重傷害案件，經法院判處有期徒刑
    2年6月確定，入監執行後，於92年12月31日縮短刑期假釋出
    監後，假釋期間付保護管束，保護管束期間至93年10月21日
    屆滿，假釋未經撤銷，未執行之刑視為執行完畢（構成累犯
    ）；緣乙○○係珠寶商，黃盛德（另由檢察官偵查中）曾與
    乙○○交易，竟萌生歹念，而於98年10月14日前之某日，與
    甲○○、丁○○、丙○○、己○○共同基於意圖為自己不法
    所有之犯意聯絡，在黃盛德所經營，址設桃園縣觀音鄉○○
    路○段490號之瑞昇建材工程有限公司（以下簡稱：瑞昇公司
    ）內謀議強盜乙○○之珠寶財物，5 人謀議先由黃盛德出面
    佯以欲選購珠寶，約乙○○攜帶珠寶、錶飾至瑞昇公司供黃
    盛德挑選，俟乙○○抵達瑞昇公司後，即由甲○○、丁○○
    、丙○○、己○○下手強取財物，得手後，再由黃盛德駕車
    接應逃離現場，強盜所得財物則由五人均分，謀議既定。黃
    盛德本應依計劃行事，然其女友楊靜怡突於98年10月14日中
    午時分致電表示欲與之分手，黃盛德遂駕車至楊靜怡住處搭
    載楊靜怡，準備與楊靜怡商談分手一事，為恐無法依原訂計
    劃到場接應，遂先於同日下午2時29分起，以持用之0000000
    000 號電話密集撥打其堂弟戊○○所持用之0000000000號電
    話，商請不知情之戊○○駕車至其與甲○○等人約定之地點
    即位於瑞昇公司附近之桃園縣觀音鄉○○路「大小仙檳榔攤
    」前，等候載送甲○○等人離開，戊○○雖不知黃盛德之計
    畫，仍應允所託。黃盛德乃於同日下午3 時41分許，以上開
    0000000000號電話撥打乙○○持用之0000000000號電話，向
    乙○○佯稱欲購買珠寶，經多次聯繫後，約定乙○○於同日
    下午6 時，攜帶珠寶至瑞昇公司供其選購，乙○○不疑有他
    ，應允依約前往。另一方面，黃盛德確定戊○○答應駕車搭
    載甲○○等人後，即以電話撥打丁○○持用之0000000000號
    電話，告知丁○○事成之後逕聯絡戊○○。嗣乙○○依約攜
    帶珠寶至瑞昇公司，發現黃盛德不在瑞昇公司內，遂於同日
    下午6時8分許，撥打電話詢問黃盛德何時返回，黃盛德表示
    在瑞昇公司附近，要求乙○○在瑞昇公司等待，此時，丁○○、己○○及丙○○即請乙○○至瑞昇公司2 樓稍等，未幾
    ，甲○○持黃盛德所提供之殺傷力不明手槍1 枝（因手槍未
    扣案，無法鑑定是否為槍砲彈藥刀械管制條例列管之具殺傷
    力之槍枝）進入瑞昇公司2 樓，喝令乙○○不許動，並拉槍
    機滑套以恫嚇乙○○，丁○○、丙○○、己○○則以原置於
    瑞昇公司，為公司所有之膠帶捆綁乙○○雙手、雙腳，以此
    強暴、脅迫之方式至使乙○○不能抗拒，任由丁○○等人強
    行搜刮其攜至瑞昇公司之香奈兒J12鑽錶6只、愛彼男鑽錶1
    只、法蘭克穆勒男鑽錶1只、江詩丹頓1971女鑽錶1只、伯爵
    男鑽錶3只、勞力士男運動錶3只、卡迪兒藍氣球男錶3 只、
    江詩丹頓男鑽錶1只、蕭邦鏤空男鑽表1 只、K金鑽石男手鍊
    2 條、1克拉鑽戒18只、小鑽1件共30克拉、18mm白珍珠10顆
    、手機1支及乙○○配戴之1克拉鑽戒1 只（以上財物據乙○○表示市值共約700萬元）及現金新臺幣（下同）1萬元、支
    票3張、身分證1張、健保卡1張、信用卡6張、提款卡3 張，
    得手後，丁○○即於同日下午6 時22分許撥打電話給戊○○
    確認上開等待位置後，即與甲○○、丙○○、己○○坐上戊○○駕駛之Q7-2733號自用小客車逃離現場。
二、戊○○接得甲○○、丁○○、丙○○、己○○後，即依黃盛
    德指示至桃園縣觀音鄉○○路與台66線交叉路口之7-11便利
    商店前與黃盛德所駕駛車牌號碼1581-TT號自用小客車（搭
    載其女友楊靜怡）會合，由戊○○駕駛上開車輛，跟隨黃盛
    得所駕駛之上開車輛南下，車行至國道一號高速公路湖口休
    息站下車會合，甲○○即在湖口休息站將所使用之殺傷力不
    明之手槍交還黃盛德，丁○○則將強盜所得之財物交付黃盛
    德，由黃盛德負責銷贓，並改搭乘黃盛德駕駛之上開自用小
    客車，其後，2車繼續南下行駛，而於同日晚間8時許駛至臺
    中市○○○○街54號前，黃盛德為酬謝戊○○，乃取出戒指
    1 只交給戊○○，而戊○○至此雖已知前揭財物，係屬強盜
    所得贓物，仍基於收受贓物之故意，收受黃盛德交付之戒指
    1 只後離去。嗣乙○○在甲○○、丁○○、丙○○、己○○
    離開後，自行掙脫並報警處理，經警循線查悉黃盛德等人涉
    有重嫌，乃對黃盛德等人所持用之行動電話進行通訊監察，
    進而於98年10月23日晚間9 時許，分別在屏東縣恆春鎮○○
    路510號湖光山景樓前及其旁300公尺處查獲藏匿中之甲○○
    、丁○○、丙○○、己○○等人，並起獲戒指2 只；另戊○○得知甲○○等人遭查獲後，於98年10月25日攜黃盛德交付
    之戒指1 只至桃園縣政府警察局大園分局偵查隊說明，始查
    悉上情。
三、案經桃園縣政府警察局大園分局報告臺灣桃園地方法院檢察
    署檢察官偵查起訴。
          理  由
壹、程序部分：
    按傳聞法則之重要理論依據，在於傳聞證據未經當事人之反
    對詰問予以核實，乃予排斥，惟若當事人已放棄對原供述人
    之反對詰問權，於法院審判時表明同意該等傳聞證據可作為
    證據，基於證據資料愈豐富，愈有助於真實發現之理念，並
    貫徹刑事訴訟法修法加重當事人進行主義之精神，確認當事
    人對於證據能力有處分權之制度，傳聞證據經當事人同意作
    為證據，法院認為適當者，亦得為證據。另當事人於調查證
    據時，對於傳聞證據表示「沒有意見」、「對於證據調查無
    意見」，而未於言詞辯論終結前聲明異議，應視為已有將該
    等傳聞證據採為證據之同意，此刑事訴訟法第159條之5定有
    明文。是以下所引證據，經本院當庭提示，檢察官、被告與
    其等辯護人均無意見，且未於言詞辯論終結前聲明異議，本
    院審酌該等證據作成之情況，認為適於為本件認定事實之依
    據，依刑事訴訟法第159條之5第2 項規定，應具有證據能力
    ，該得採為證據，合先說明。
貳、有罪部分：
一、被告丁○○、己○○、丙○○、甲○○加重強盜犯行部分：
(一)、上揭加重強盜之犯罪事實，業據上訴人即被告丁○○、丙○○、己○○及被告甲○○於本院審理中坦承不諱（見本
      院99年7月13日審判筆錄第3頁），核與證人即被害人乙○○於警詢、檢察官訊問時之證述相符（見98年度偵字第23
      573號卷第65至73頁、第294至295 頁），復有證人乙○○
      持用之0000000000號、被告戊○○持用之0000000000號電
      話通聯紀錄各1份（見同上偵卷第241至267頁、第291至29
      2 頁），及本案查獲被告甲○○、丁○○時，起出證人乙○○遭強盜之戒指2 只可資佐證，足徵被告甲○○、丁○○、丙○○、己○○前開任意性自白確與事實相符，堪以
      採信。
(二)、次按強盜罪之構成，以其所實施之強暴、脅迫，已達於使
      人不能抗拒之程度為必要。所謂強暴脅迫手段，祇須抑壓
      被害人之抗拒，足以喪失其意思自由為已足，縱令被害人
      實際並無抗拒行為，仍於強盜罪之成立，不生影響，最高
      法院29年上字第3006號、20年非字第84號分別著有判例。
      又強盜罪之所謂「不能抗拒」，係指行為人所為之強暴、
      脅迫等不法行為，就當時之具體事實，予以客觀之判斷，
      足使被害人身體上或精神上達於不能或顯難抗拒之程度而
      言（最高法院91年度台上字第290 號判決要旨參照）。查
      本案被告甲○○所持用之手槍1 枝雖未扣案，而無法鑑定
      是否為制式手槍、具有殺傷力之改造手槍或僅為玩具手槍
      ，然槍枝擊發後動輒可以使人喪失生命或造成身體極大之
      傷害，此亦為吾人所知，而黃盛德之所以提供槍枝予被告
      甲○○供為犯罪工具，其目的即在藉一般人對槍枝之畏懼
      、不敢貿然抗拒之心理狀態，使其犯行較易達成，此由證
      人乙○○見被告甲○○出示槍枝後，僅能任由被告丁○○
      等人將其手腳捆綁，顯見證人乙○○處於當時之情況，客
      觀上實已喪失意思自由，而達於不能抗拒之程度甚明。是
      被告丁○○、己○○、丙○○、甲○○持前開殺傷力不明
      之槍枝，強取乙○○財物之犯行，已達於使乙○○不能抗
      拒之程度，而成立強盜犯行之事實，堪以認定。
(三)、綜上所述，本件被告丁○○、己○○、丙○○、甲○○之
      強盜犯行係屬事證明確，洵堪認定，均應依法論科。至被
      告丙○○固聲請傳喚證人即被害人乙○○，以證明被告丙○○於離開現場前，確有放置剪刀在樓梯口，幫助乙○○
      脫困之事實。惟查，被害人乙○○係被告等人離去後，自
      行掙脫離開現場，雖有其中1 名被告離開時，對被害人表
      示剪刀放樓下，可以拿來使用，但因被害人腳亦遭捆綁，
      根本無法下樓等情，業據被害人乙○○於偵查中具結證述
      甚詳（見偵查卷第295 頁），則依被害人乙○○證述，並
      未有剪刀放置在樓梯口一事，且被害人之腳遭捆綁，亦無
      法移動至樓下、或樓梯口拿取剪刀，是縱如被告丙○○所
      言曾向證人乙○○表示上情，然實際上此舉於乙○○之脫
      逃，未有任何助益，甚而於離開之際，明知被害人之腳遭
      捆綁無法動彈，卻為前詞，是否有戲謔之心態亦未可知，
      是被告聲請傳喚被害人乙○○，欲證明有助被害人脫困，
      以圖減刑，本院經核殊無必要，礙難照准，併予說明。
二、被告戊○○收取贓物部分：
    訊之被告戊○○對於其收受贓物之犯行，業於本院審理中坦
    承不諱（見本院99年7月13日審判筆錄第6頁），且被告戊○○自黃盛德處收受之戒指1 只，確係證人乙○○遭強盜之財
    物，亦據證人乙○○於警詢時證述在卷（見98年度偵字第23
    573 號卷第72頁），足認被告戊○○前揭自白確與事實相符
    ，堪以採信。是本案被告戊○○收受贓物之犯行係屬事證明
    確，堪以認定，應予依法論科。
三、核被告甲○○、丁○○、丙○○、己○○所為，均係犯刑法
    第330條第1項之結夥三人以上之加重強盜罪；被告戊○○所
    為，係犯刑法第349條第1項之收受贓物罪。被告甲○○、丁○○、丙○○、己○○4 人與黃盛德間，就前開加重強盜犯
    行，具有犯意聯絡及行為分擔，為共同正犯。又被告丙○○
    有事實欄所示之科刑及執行紀錄，有卷附本院被告前案紀錄
    表1份可稽，其受有期徒刑之執行完畢後，5年以內故意再犯
    有期徒刑以上之本罪，為累犯，應依刑法第47條第1 項之規
    定加重其刑。另公訴人雖未就被告戊○○部分引用贓物罪條
    文，惟於事實欄既已明確記載收受贓物之事實，應認贓物部
    分業經起訴，本院自應加以裁判，一併說明。
四、原審基此認定，援引刑法第28條、第330條第1項、第349 條
    第1項、第47條第1項、第41條第1項前段、第74條第1項第1
    款、第2項第5款、第93條第1項第2款，刑法施行法第1條之1
    第1項、第2項前段之規定，並審酌被告甲○○、丁○○、丙○○、己○○正值青壯之年，不思循合法途徑取得財富，竟
    思強盜被害人財富獲取暴利，本案雖未對被害人之身體造成
    傷害，然已致被害人心理上極度之恐懼，並嚴重危害社會秩
    序，所生之危害甚鉅，被害人財產上之損失甚鉅，兼衡被告
    甲○○、丁○○、丙○○、己○○等人之素行、犯罪手段，
    暨犯後尚能坦承犯行之態度等一切情狀，甲○○、丁○○、
    己○○均量處有期徒刑8 年，丙○○為累犯量處有期徒刑8
    年4 月。復審酌被告戊○○收受上揭贓物，所為非是，惟念
    其犯後已坦認犯行，非無悔意，且所收受贓物亦已交出扣案
    等一切情狀，量處有期徒刑4 月，並諭知易科罰金之折算標
    準，又被告戊○○前未曾因故意犯罪受有期徒刑以上刑之宣
    告，有本院被告前案紀錄表1 份在卷可考，其因一時失慮，
    致罹刑典，本院認被告經此偵審程序之教訓，應能知所警惕
    ，而無再犯之虞，對被告戊○○所處之刑以暫不執行為適當
    ，爰依刑法第74條第1項第1款規定，併予宣告緩刑3 年。另
    為使被告戊○○能於緩刑期間，深知戒惕，並知曉法治觀念
    ，併依刑法第74條第2項第5款之規定，命被告戊○○於緩刑
    期間，向指定之政府機關、政府機構、行政法人、社區或其
    他符合公益目的之機構或團體提供80小時之義務勞務，及依
    同法第93條第1項第2款之規定，諭知於緩刑期間付保護管束
    ，以勵自新。經核其認事用法，均無不合，量刑亦屬適當。
    檢察官與被告丁○○、己○○、丙○○分別以原判決量刑過
    輕與量刑過重為由提起上訴，惟量刑輕重，係屬事實審法院
    得依職權自由裁量之事項，而原審量刑時，均已審酌刑法第
    57條各款所列情狀，既未逾越法定範圍，又未濫用其職權，
    量刑至為妥適，自無得認原審量刑有何違法失當，是檢察官
    與被告等人分別上訴指摘原審量刑過輕與過重，尚屬無據。
    又被告丙○○固以其於離開現場前，曾放置剪刀在樓梯口，
    幫助被害人乙○○脫困，聲請減刑云云。惟查，被害人乙○○係被告等人離去後，自行掙脫離開現場，雖有其中1 名被
    告離開時，對被害人表示剪刀放樓下，可以拿來使用，但因
    被害人腳亦遭捆綁，根本無法下樓等情，業據被害人乙○○
    於偵查中具結證述甚詳（見偵查卷第295 頁），則依被害人
    乙○○證述，並未有剪刀放置在樓梯口一事，且被害人之腳
    遭捆綁，亦無法移動至樓下、或樓梯口拿取剪刀，是縱如被
    告丙○○所言曾向證人乙○○表示上情，然實際上此舉於乙○○之脫逃，未有任何助益，甚而於離開之際，明知被害人
    之腳遭捆綁無法動彈，卻為前詞，是否有戲謔之心態亦未可
    知，是被告丙○○以上情，請求本院減輕其刑云云，難認可
    採。從而，本件檢察官與被告丁○○、己○○、丙○○之上
    訴均無理由，應予駁回。
參、無罪部分：
一、公訴意旨略以：被告戊○○就上開加重強盜犯行，與被告甲○○、丁○○、丙○○、己○○及黃盛德間，有犯意之聯絡
    ，並於強盜犯行得手後，分擔駕車接應被告甲○○、丁○○
    、丙○○、己○○離開之行為，事後亦分得強盜所得財物戒
    指1只，因認被告戊○○此部分涉有刑法第330條第1 項之共
    同加重強盜罪嫌云云。
二、按犯罪事實應依證據認定之，無證據不得認定其犯罪事實；
    又不能證明被告犯罪或其行為不罰者，應諭知無罪之判決，
    刑事訴訟法第154條第2項、第301條第1項分別定有明文，此
    即揭櫫刑事訴訟程序係採證據裁判主義，易言之，即認定不
    利被告之事實，須依積極證據，苟積極證據不足為不利於被
    告事實之認定時，自應為有利於被告認定，更不必有何有利
    之證據，最高法院30年上字第816 號判例意旨參照。次按刑
    事訴訟法上所謂認定犯罪事實之證據，係指足以認定被告確
    有犯罪行為之積極證據而言，該項證據自須適合於被告犯罪
    事實之認定，始得採為斷罪資料。如未能發現相當證據，或
    證據不足以證明，自不能以推測或擬制之方法，以為裁判之
    基礎。又刑事訴訟上證明之資料，無論其為直接或間接證據
    ，均須達於通常一般人均不致有所懷疑，而得確信其為真實
    之程度，始得據為有罪之認定，若其關於被告是否犯罪之證
    明未能達此程度，而有合理性懷疑之存在，致使無法形成有
    罪之確信，根據「罪證有疑，利於被告」之證據法則，即不
    得遽為不利被告之認定，此分別有最高法院29年上第3105號
    、40年臺上字第86號、76年臺上字第4986號判例可資參照。
三、本件檢察官認被告戊○○涉有前開加重強盜罪嫌，無非係以
    被告戊○○之供述，本案被告甲○○、丁○○、丙○○、己○○、同案被告楊靜怡之證述，及被告戊○○所使用之0000
    000000號電話通聯紀錄等為其主要論據。訊據被告戊○○堅
    決否認參與加重強盜犯行，辯稱：伊係接獲黃盛德之電話，
    要伊去接被告甲○○等人，伊曾詢問黃盛德為何要去接被告
    甲○○等4 人，但黃盛德都不告訴伊，只叫伊開車去檳榔攤
    ，之後被告丁○○有打電話問伊在何處，伊說在檳榔攤，嗣
    被告丁○○等4 人就陸續上伊所駕駛的車輛，黃盛德打電話
    要伊跟在其駕駛的車輛後面，接著就去湖口休息站，被告丁○○被叫去坐黃盛德的車，伊跟在黃盛德車輛後面，一直開
    到臺中市○○路，到了臺中之後，大家都下車，伊也有下車
    上廁所，之後黃盛德就拿了戒指1 只給伊，伊收下後，即與
    其他人分手，並開車去找伊女朋友等語。
四、經查：
(一)、按證人即同案被告甲○○於原審審理時證稱：本件強盜犯
      行係黃盛德提議，在案發前幾天，伊與黃盛德、丁○○、
      丙○○、己○○一起討論，強盜所得財物由在場之人平分
      ，討論時黃盛德並未提到事後會由被告戊○○開車來接應
      ，但得手後，到了黃盛德指定的地點後，才發現開車的人
      是被告戊○○，伊就叫被告戊○○跟著前面的車走，到了
      高速公路或快速道路時，被告戊○○才知道伊等去強盜，
      因為在車上伊與丁○○、丙○○、己○○有說強盜過程，
      伊認為被告戊○○有聽到，所以應該知道。當時車上有放
      音樂，且被告戊○○也有在講電話，而渠等在說時，被告
      戊○○並未插話。到了臺中後，伊等進入一間房子聊天，
      一下子就沒看到被告戊○○，伊記得被告戊○○好像去上
      廁所後就離開了，被告戊○○也沒有與渠等一起去屏東躲
      藏。伊與丁○○、丙○○、己○○3 人在討論強盜過程時
      ，被告戊○○好像有責問說：你們怎麼這樣做，但伊叫被
      告戊○○別煩惱，開車就好了等語（見原審卷一第146 至
      153 頁），證人即同案被告丁○○於原審審理時證稱：本
      案討論犯案過程時，被告戊○○並沒有參與，當時討論時
      ，黃盛德有說強盜所得財物全部交給他，由他負責銷贓，
      看銷得多少錢，由作案之人分，但不包括被告戊○○。而
      當時討論時，本來是說由伊與己○○捆綁被害人，甲○○
      拿槍，丙○○在旁邊看，事成之後由黃盛德來接，但在伊
      犯案後、到達指定地點前，黃盛德有打電話給伊，要伊打
      電話給被告戊○○請被告戊○○來接，但伊沒有問黃盛德
      為何要叫被告戊○○來接。伊係坐在駕駛座正後方，伊在
      車上有打開包包觀看強盜所得財物，但被告戊○○沒有與
      渠等聊天，都在開車及講電話。到了湖口休息站後，黃盛
      德要伊將財物交給他，伊就換搭黃盛德的車。到了臺中後
      ，被告戊○○有去廁所，後來出去講電話，之後就走了，
      伊有看到黃盛德在被告戊○○要走時，拿一只戒指給被告
      戊○○，而被告戊○○離開後就沒有再返回，之後也沒有
      與伊等一起去屏東躲藏等語（參原審卷一第153 頁反面至
      155 頁）。證人即同案被告丙○○在原審審理時結證稱：
      本案係在作案前一天下午策劃的，當時在場之人有伊、黃
      盛德、甲○○、丁○○及己○○。當時黃盛德說其會壓制
      被害人，至於其他人做什麼，到時黃盛德會再說，且事成
      之後，黃盛德說其會開車來載，強盜所得財物由黃盛德處
      理，大致分成五份。強盜得手後，伊走最後一個，伊看到
      甲○○他們都上一台黑色的車，伊就跟著上車，印象中並
      沒有看到黃盛德在該處，上車後就看到被告戊○○，伊雖
      然有感到很訝異，但大家都沒問，伊也就沒問。伊等強盜
      所得財物好像係由丁○○保管，伊記得在車上好像有人接
      到電話，跟被告戊○○說要走66號道路，此外，伊等在車
      上並沒有討論到強盜的過程，被告戊○○好像都在跟其女
      朋友講電話，到了湖口休息站時，丁○○將強盜所得財物
      帶到黃盛德車上，之後再開往臺中。下車後，大家都進去
      臺中市○○○○街54號，印象中被告戊○○去上廁所後，
      就出去了，其他人都還在現場，黃盛德有將搶得的財物拿
      出來看，並表示價值大約多少錢，當時被告戊○○已經離
      開了等語（見原審卷(二)第6-9頁）；證人即同案被告己○○在原審審理時結證述：本件強盜案件係在案發前2、3
      天，伊與黃盛德、甲○○、丁○○、丙○○在瑞昇公司內
      謀劃，討論時係說由伊、丁○○、丙○○捆綁被害人，甲○○拿槍進來，黃盛德本來說會在現場，後來則表示伊等
      得手後，其會在外面等，但後來到了指定地點時，就看到
      被告戊○○在該處等。又當時討論時係說1 人可分20萬元
      ，但不包含被告戊○○，所以伊看到係被告戊○○開車來
      接感到很驚訝，伊好像有問被告戊○○為何是其來接，但
      被告戊○○沒有回答伊，在車上，伊等也沒有討論到強盜
      的細節或經過，但丁○○在車上有打開包包觀看財物，到
      了湖口休息站時，丁○○就改搭黃盛德的車，離開湖口休
      息站後，即至臺中市○○○○街54號，大家都下車，一起
      看贓物，但當時被告戊○○不在，後來伊與丁○○、丙○○一起去三溫暖。事後係黃盛德提議要去屏東，也有談到
      偷渡的事等情（參見原審卷(二)第12-14頁）。是由上揭
      證人等所述，被告戊○○確實並未參與謀議本案強盜計劃
      ，且在實施本案強盜犯行之前，前揭證人對於係由被告戊○○接應其等離開之事，顯然一無所知，可見由被告戊○○負責搭載證人甲○○、丁○○、丙○○、己○○等人逃
      離犯罪現場乙節，應不在證人甲○○、丁○○、丙○○、
      己○○等人與黃盛德計劃範圍之內，證人甲○○、丁○○
      、丙○○、己○○等人就本案強盜犯行，與被告戊○○間
      應無何直接之犯意聯絡，堪值認定。
(二)、次按證人即黃盛德之女友楊靜怡在原審審理時證稱：伊於
      98年10月14日中午過後與黃盛德見面，2 人要談分手之事
      ，當天黃盛德駕駛一輛黑色BMW，從伊與黃盛德見面後至
      下午6 點期間，黃盛德有與他人講電話，但都是下車講，
      伊沒有詢問黃盛德與何人講電話。當天伊有在瑞昇公司附
      近見到被告戊○○，黃盛德與被告戊○○有在車外交談，
      約談了5 分鐘，伊與黃盛德就先行離開，伊並未在瑞昇公
      司附近看到甲○○、丁○○、丙○○、己○○等人。到了
      湖口休息站後，丁○○有拿2 大袋東西改搭黃盛德的車，
      到臺中之後，大家都下車進入臺中市○○○○街房子，其
      後伊在看電視，並未注意到被告戊○○在做什麼或是何時
      離開，也沒有看到黃盛德拿1 只戒指給被告戊○○，離開
      臺中後，伊即未再見到被告戊○○，但黃盛德等人在屋內
      查看財物時，被告戊○○應該有在場。而案發當天要談分
      手之事係伊主動打電話給黃盛德，黃盛德沒有和伊約其他
      時間，直接就到伊住處，之後車子就開到瑞昇公司附近，
      其間黃盛德都不講分手的事，只說有事要先忙，分手之事
      稍後再談等語（見原審卷二第40至47頁），是由證人楊靜
      怡上開證詞，亦僅能證明被告戊○○於案發當日，確有與
      黃盛德在瑞昇公司附近見面，及一同南下至臺中市○○○○街54號處，尚無從證明黃盛德與被告戊○○聯絡要求其
      駕車搭載被告甲○○等人時，已將強盜計劃告知被告戊○○，並經被告戊○○同意參與後，被告戊○○即以自己參
      與本案犯行之意思，而分擔接應被告甲○○等人之犯行，
      是證人楊靜怡前揭證述，不足為不利被告戊○○之認定。
(三)、又按證人即黃盛德之父黃海增在原審審理時證稱：98年10
      月14日下午1、2點伊睡午覺醒來後，被告戊○○載伊去南
      崁修理車輛，車輛修好之前，伊與被告戊○○都在一起，
      後來伊與被告戊○○一起回家後，被告戊○○說接到黃盛
      德之電話，稱公司有事找他，伊問被告戊○○有什麼事，
      被告戊○○說其也不知道。本來被告戊○○前一天就要去
      臺中找女朋友，但伊說車子壞了要修理，不能開長途，隔
      天二人一起去修車後，車子就交給被告戊○○開去臺中找
      女朋友等語（見原審卷二第50頁反面至53頁），按證人黃
      海增既於原審表示在車輛尚未修繕完畢前，若長途駕駛，
      可能會在高速公路上拋錨，而不願借車輛予被告戊○○前
      往臺中找其女友等語（見原審卷二第52頁反面至第53頁）
      ，倘黃盛德在謀劃本案強盜犯行時，已預計將由被告戊○○駕駛Q7-2733 號自用小客車接應被告甲○○等人離開現
      場，自應先行確認該車輛得以使用，惟迄至案發當日下午
      前，既尚未得證人黃海增之出借同意，且上開車輛是否能
      在犯罪行動前修繕完畢，亦不可得知，參以逃離方式、路
      線係屬犯罪計劃中重要一環，若非有突發、不可預期之狀
      況發生，衡情黃盛德應不可能臨時變更計劃。是就證人楊
      靜怡、黃海增前開證述交互參照，足認黃盛德在案發當日
      下午接獲證人楊靜怡欲與其分手之電話，係屬黃盛德本案
      強盜計劃之突發狀況，黃盛德深知其策劃之強盜計劃，只
      要被害人乙○○獲救後，其犯罪嫌疑最為重大，其後必遭
      警方追緝，可能無法再與證人楊靜怡見面，乃立即至證人
      楊靜怡住處搭載證人楊靜怡外出，而其駕駛之車輛因無法
      同時搭載證人楊靜怡及被告甲○○等4 人，致其必須另行
      通知被告戊○○駕車前來接應被告甲○○等人，是被告戊○○辯稱其係臨時受黃盛德所託，駕車搭載被告甲○○等
      人離開等語，即非全然無據。
(四)、再按黃盛德所持用之0000000000號行動電話於案發前即98
      年10月10日至同年月14日上午間，與被告戊○○所使用之
      0000000000號行動電話間並無頻繁之聯繫，至案發當日之
      下午2時29分起，始有密集之聯繫，並於同日下午5時6 分
      許，則有一通與被告丁○○所使用之0000000000號電話之
      通聯紀錄，同日下午6 時22分許，被告丁○○又再次致電
      被告戊○○，其後黃盛德於同日下午6 時27分亦有與被告
      戊○○通話之紀錄等情，此有被告戊○○所持用之000000
      0000號電話通聯紀錄在卷可稽（見98年度偵字第23573 號
      卷第241至267頁），由前開通聯情形對照被告戊○○之供
      述、證人丁○○、楊靜怡之證述，被告戊○○辯稱其係於
      98年10月14日下午接獲黃盛德之電話，要求其駕車搭載被
      告甲○○等人，黃盛德並通知證人丁○○直接與被告戊○○聯繫，而在強盜犯行得手後，證人丁○○即與被告戊○○聯絡等待地點，再由黃盛德致電被告戊○○告以行車路
      線等語，尚非無據。至檢察官上訴意旨以被告戊○○同日
      下午8時14分至9時36分許之通話基地台位置均在臺中市○○區○○里○○路○ 段60號，足認被告戊○○於臺中市○○○街停留至少l 小時以上，顯見被告戊○○並未對其他
      被告所為犯行心生不安，否則豈有抵達會合地點後未儘早
      離開之理，而認被告戊○○應就本件強盜犯行有犯意聯絡
      及行為分擔云云。惟依前揭通聯記錄中通話基地台位置，
      固可推定被告戊○○曾於該處停留1 小時以上，然此部分
      充其量僅能證明被告戊○○曾短暫逗留，甚或如證人楊靜
      怡所稱被告戊○○應該有一起觀看強盜所得財物等情為真
      ，仍不足以證明被告戊○○有參與事前謀議，及以參與強
      盜犯行之意思分擔接應之犯行，是檢察官上訴意旨以被告
      戊○○在臺中市○○○街停留l 小時以上，即謂被告戊○○對強盜犯行有犯意聯絡及行為分擔云云，應屬無據。
(五)、復按刑法上所謂幫助犯者，係指於他人實施犯罪之前或犯
      罪之際，予以助力，使之易於實施或完成犯罪行為之謂，
      故以「事先幫助」及「事中幫助」為限，若於他人犯罪行
      為完成後，予以助力，即學說上所謂「事後幫助」，除法
      律別有處罰規定外，不成立幫助犯。本案依被告戊○○之
      客觀行為觀之，被告戊○○所為者顯非強盜罪之構成要件
      行為，且係在被告甲○○等人強盜既遂後之行為，則被告
      戊○○之行為亦無從構成本案加重強盜罪之幫助犯，是檢
      察官上訴意旨以被告戊○○在犯罪現場迅即接應被告甲○○等4人離開，顯係對被告甲○○等4人提供助力，使其易
      於實行犯罪，其行為至少成立幫助犯云云，容有誤解，併
      予敘明。
五、綜上所述，本件依公訴人所提證據，尚無從證明被告戊○○
    有上開加重強盜之犯行。此外，復查無其他證據足資證明被
    告戊○○有公訴人所指之前揭犯行，揆諸首開說明，既不能
    證明被告戊○○涉犯加重強盜罪，自應就此部分為被告戊○○無罪之諭知。
六、原審本同上之見解，以不能證明被告有公訴人所指之刑法第
    第330條第1項之加重強盜罪，而為被告無罪之諭知，其認事
    用法，俱無違誤。檢察官上訴意旨略以：依同案被告甲○○
    於警詢、被告丙○○於偵訊及被告己○○於審理時就其與黃
    盛德約定嗣後將有人接應之證述及證人楊靜怡於審理時證稱
    其與黃盛德離開後，並未在便利商店門口等人，且直至湖口
    休息站期間，黃盛德均未與他人以電話聯絡等語，再對照被
    告甲○○等4 人均證稱渠等乘坐戊○○駕駛之車輛期間，均
    未告知戊○○欲前往何處等語綜合觀之，顯見被告戊○○係
    擔任接應者之角色，並事先知悉逃逸路線，是原審認被告戊○○無強盜犯意之聯絡及行為分擔，顯有違誤云云。惟由證
    人甲○○、丁○○、丙○○、己○○等人前揭證述可知，被
    告戊○○並未參與本件強盜犯行之謀議，且由被告黃盛德之
    0000000000號行動電話與被告戊○○之0000000000號行動電
    話於案發當日下午6時14分至6時21分許、6 時27分許有頻繁
    之通聯紀錄（98年度偵字第23573號卷第254頁反面）復參之
    ，證人楊靜怡前揭就其與黃盛德見面後至下午6 點期間，黃
    盛德有與他人講電話之證述，可見被告戊○○辯以：伊係應
    黃盛德要求，於新坡接近66號快速道路之統一超商會合，而
    尾隨黃盛德所駕駛之車輛南下臺中等語，尚非無據，是上訴
    意旨以被告戊○○熟悉逃逸路線，擔任接應者角色，其與被
    告等人有犯意聯絡、行為之分擔，殊嫌無據。從而，本件檢
    察官就戊○○被訴加重強盜罪部分之上訴無理由，應予駁回
    。
據上論斷，應依刑事訴訟法第368條，判決如主文。
本案經檢察官沈世箴到庭執行職務。
中    華    民    國    99    年    8     月    20    日
                  刑事第八庭審判長法  官  張傳栗
                                  法  官  黃斯偉
                                  法  官  劉嶽承
以上正本證明與原本無異。
如不服本判決，應於收受送達後十日內向本院提出上訴書狀，其
未敘述上訴之理由者並得於提起上訴後十日內向本院補提理由書
（均須按他造當事人之人數附繕本）。「切勿逕送上級法院」。
                                  書記官  何仁崴
中    華    民    國    99    年    8     月    20    日
附錄本案論罪科刑法條全文：
中華民國刑法第330條
犯強盜罪而有第321條第1項各款情形之一者，處7 年以上有期徒
刑。
前項之未遂犯罰之。
中華民國刑法第349條
收受贓物者，處3年以下有期徒刑、拘役或5百元以下罰金。搬運
、寄藏、故買贓物或為牙保者，處5 年以下有期徒刑、拘役或科
或併科1千元以下罰金。
因贓物變得之財物，以贓物論。

司法院資訊處製作；財團法人民間司法改革基金會備份。
